【裁判字號】    97,消債更,376
【裁判日期】    970723
【裁判案由】    更生
【裁判全文】
臺灣桃園地方法院民事裁定    九十七年度消債更字第三七六號
聲  請  人
即  債務人  乙○○
                    送達代收.
上列當事人因消費者債務清理事件聲請更生，本院裁定如下：
    主  文
聲請駁回。
聲請費用由聲請人負擔。
    理  由
一、按債務人與金融機構協商成立者，不得聲請更生或清算，但
    因不可歸責於己之事由，致履行顯有重大困難者，不在此限
    ；本條例施行前，債務人依金融主管機關協調成立之中華民
    國銀行公會會員，辦理消費金融案件無擔保債務協商機制與
    金融機構成立之協商，準用前項之規定，消費者債務清理條
    例第一百五十一條第五項、第六項分別定有明文。又聲請更
    生或清算不合程式或不備其他要件者，法院應以裁定駁回之
    ，但其情形可以補正者，法院應定期間先命補正，同條例第
    八條亦定有明文。次按依債務人與金融機構協商成立者，除
    非因不可歸責於己之事由，致履行顯有重大困難，否則不得
    聲請更生或清算，消費者債務清理條例第一百五十條第五項
    規定意旨甚明。是債務清償方案成立後，固由債務人按其條
    件履行，惟需於其後發生情事變更，在清償期間收入或收益
    不如預期，致該方案履行困難甚或履行不能，因不可歸責於
    己，始能聲請更生或清算。此項規定旨在避免債務人任意毀
    諾已成立之協商，濫用更生或清算之裁判上債務清理程序，
    蓋以債務清償方案係經當事人行使程序選擇權所為之債務清
    理契約，債務人應受該成立之協議所拘束。債務人既已與金
    融機構協商成立，如認該協商方案履行有其他不適當情形，
    自仍應再循協商途徑謀求解決，合先敘明。
二、本件聲請意旨略以：聲請人有不能清償債務情事，前雖曾依
    金融主管機關協調成立之中華民國銀行公會會員辦理消費金
    融案件無擔保債務協商機制與最大債權銀行即台新國際商業
    銀行股份有限公司（下稱台新銀行）成立協商，惟因聲請人
    其每月薪資所得約僅新臺幣（下同）三萬元許，協商條件卻
    要其每月清償二萬一千三百二十八元，原協商方案條件過苛
    ，已經超越聲請人能力，且其自九十七年四月間起關於房貸
    部分應開始償還本金，加以前開協商後，親子因需由另覓保
    母照顧而再支出一萬元，致無法履行原協商方案，有不可歸
    責於聲請人之事由，致履行原協商內容顯有重大困難之情形
    ，且無擔保或無優先權之債務總額未逾一千二百萬元，復未
    經法院裁定開始清算程序或宣告破產，應得聲請更生等語。
三、經查：
（一）查本件聲請人於九十五年七月十日依中華民國銀行公會辦
      理消費金融案件無擔保債務協商機制與債權人台新銀行成
      立協商後，自九十五年七月起至九十七年三月間共計依約
      償還二十一期等情，業為聲請人所不爭執。依前述可知，
      聲請人既於九十五年七月起至九十七年三月止繼續依協商
      條件還款，益徵上開還款條件，縱在形式上已達聲請人所
      自承之每月所得收入即三萬元之三分之二，然似仍為聲請
      人可承受之範圍。
（二）況本件聲請人於本院九十七年七月二十一日行訊問程序時
      自承其目前之資力與前揭協商成立時相同，並無變動等情
      ，準此，聲請人於前揭協商後既無重大情事變更之處，則
      縱如聲請人所述該協商條件有嚴苛之虞，然該協商條件既
      然係由聲請人與最大債權銀行雙方協議所達成，協商條件
      是否具履行可能性核屬聲請人在協商時可得預見，據以評
      估可否履行協商條件之事實，與「不可歸責於己之事由致
      履行顯有重大困難」之要件不符。
（三）聲請人雖以其自九十七年四月間起關於房貸部分應開始償
      還本金，及以前開協商後，親子因需由另覓保母照顧而再
      支出一萬元等語置辯，惟聲請人上開主張未提出任何事證
      以實其說，是否屬實，已有疑義。又縱然為真，聲請人已
      於九十七年七月七日與相對人台新銀行達成「個別協商一
      致性方案協議」，而依該協議內容，相對人台新銀行等所
      有無擔保之債權銀行，同意就聲請人所負欠之所有無擔保
      債務提供一百八十期、零利率之償債方式，準此，聲請人
      每月應負擔之清償款項已可大幅降低，應足敷因應聲請人
      所陳支出之增加，益證聲請人之本件聲請，要無必要。
四、綜上所述，本件聲請人既無不可歸責之事由，依原協商條件
    履行亦非顯有重大困難，應屬聲請更生之要件不備，且又無
    從補正，依首揭條文之意旨，自應駁回其更生之聲請，爰裁
    定如主文。
中    華    民    國  九十七  年   七   月   二十三   日
                          民事第二庭  法  官  石有為
上為正本係照原本作成
如不服本裁定，應於裁定送達後十日內，以書狀向本院提出抗告
，並繳納抗告費新臺幣壹仟元
                                      書記官  劉寶霞
中    華    民    國  九十七  年   七   月   二十三   日


司法院資訊處製作；財團法人民間司法改革基金會備份。
